臺灣高雄地方法院刑事裁定　　　　　　　94年度聲判字第44號
聲　請　人　甲○○
告訴代理人　周君強律師
被　　　告　乙○○○
上列聲請人因告訴被告聲請交付審判案件，不服臺灣高等法院高
雄分院檢察署檢察長駁回再議之處分（94年上聲議字第518 號）
，聲請交付審判，本院裁定如下：
    主  文
聲請駁回。
    理  由
一、聲請意旨如附件聲請交付審判狀所載。
二、按告訴人不服上級法院檢察署檢察長或檢察總長認再議為無
    理由而駁回之處分者，得於接受處分書後10日內委任律師提
    出理由狀，向該管第一審法院聲請交付審判。法院認為交付
    審判之聲請不合法或無理由者，應駁回之。刑事訴訟法第25
    8 條之1 、第258 條之3 第2 項前段，分別定有明文。
三、本件聲請人因被告乙○○○涉犯業務過失傷害案件，於民國
     93年10月19日向高雄市政府警察局前鎮分局提出告訴，經
     臺灣高雄地方法院檢察署檢察官於94年4 月13日以93年度
     偵字第24522 號為不起訴處分後，聲請人不服，聲請再議
    ，亦經臺灣高等法院高雄分院檢察署檢察長於94年6 月15日
    以94年度上聲議字第518 號處分書以再議為無理由而駁回再
    議。
四、按刑事訴訟法第258 條之1 規定，告訴人得向法院聲請交付
    審判，此係對於檢察官不起訴或緩起訴裁量權制衡之一種外
    部監督機制，此時，法院僅就檢察官所為不起訴或緩起訴之
    處分是否正確加以審查，以防止檢察機關濫權。依此立法精
    神，同法第258 條之3 第3 項規定：法院就交付審判之聲請
    為裁定前，得為必要之調查等語，其所謂得為必要之調查，
    係指調查證據之範圍應以偵查中曾顯現者為限，不可就新提
    出之證據再為調查，亦不可蒐集偵查卷以外之證據，否則將
    與刑事訴訟法第260 條之再行起訴規定混淆不清（臺灣高等
    法院91年4 月25日刑庭會議法律問題研討意見參照）。又法
    院於審查交付審判之聲請有無理由時，除認為告訴人所指摘
    不利被告之事證未經檢察機關詳為調查或斟酌，或不起訴處
    分書所載理由違背經驗法則、論理法則或其他證據法則者外
    ，不宜率予交付審判（法院辦理刑事訴訟案件應行注意事項
    第118 項參照）。至上開所謂告訴人所指摘不利被告之事證
    未經檢察機關詳為調查，係指告訴人所提出請求調查之證據
    ，檢察官未予調查，且若經調查，即足以動搖原偵查檢察官
    事實之認定及處分之決定，倘調查結果，尚不足以動搖原事
    實之認定及處分之決定者，仍不能率予交付審判。
五、經查：
（一）聲請意旨以被告於事發後，當場書寫1 紙記載其車號、稱
      謂、姓氏、手機及家中電話號碼之紙條予聲請人，復於翌
      日警方傳訊時，逕協保險公司業務人員到場，表示願意賠
      償1 萬元之意，嗣聲請人至苓雅區公所請求調解，亦於調
      解事實概要欄，自行記載「遇後方機車碰撞左前車而倒地
      」等語，迨被告因故未能與聲請人進行調解，旋協同其夫
      婿親自登門表示願意賠償2 萬元之意，而該筆金額已非些
      許道義費用可資比擬，顯見被告自知理虧，確有撞擊聲請
      人云云。惟按事實之認定，應憑證據，如未能發現相當證
      據，或證據不足以證明，自不能以推測或擬制之方法，為
      裁判基礎。且認定犯罪事實所憑之證據，雖不以直接證據
      為限，間接證據亦包括在內，然而無論直接證據或間接證
      據，其為訴訟上之證明，須於通常一般之人均不致有所懷
      疑，而得確信其為真實之程度者，始得據為有罪之認定，
      倘其證明尚未達到此一程度，而有合理之懷疑存在而無從
      使事實審法院得有罪之確信時，即應由法院為諭知被告無
      罪之判決，最高法院40年台上字第86號、76年台上字第
      4986 號 判例可資參照。經查，聲請人逕以被告事發後，
      屢次主動求和，推測被告自知理虧，從而認定被告從事業
      務之人過失傷害聲請人云云，惟一般人驟罹訟爭纏身，責
      任尚未釐清之際，未免惶惶不可終日，尤以聲請人遽於事
      發後逕至警局備案，有高雄市政府警察局前鎮分局受理各
      類案件紀錄表、交通事故處理登記表各1 紙附臺灣高雄地
      方法院檢察署93年度偵字第24522 號偵查卷宗足憑，被告
      難免基於道義責任、息事寧人等因素，思圖私下解決紛爭
      。況當時肇事事實不明，被告難免有身陷囹圄之疑慮，迺
      致力於和解事宜，亦與事理及一般經驗法則相符，聲請人
      徒以被告事後避難措施，擬制其過失責任，容有未洽。
（二）聲請意旨另以證人許綺站立位置，推論事發時其未於肇事
      現場，並以證人未即時替被告仗義直言，遽於偵訊時出庭
      作證，率而推定證人涉嫌偽證，不足僅憑其所言，認定被
      告無過失云云。惟查，證人已於本案檢察事務官詢問時，
      到場證述其目睹事發經過至明，核與被告陳述情節相符，
      況被告甫於警詢及檢察事務官詢問時，亦始終陳稱事發時
      證人站立於被告左側，此有被告之警詢、偵訊筆錄附臺灣
      高雄地方法院檢察署93年度偵字第24522 號偵查卷宗可稽
      ，被告斷無臨訟編竄、串詞卸責之虞。且聲請人於警詢時
      ，訴稱係被被告所駕駛自小客貨車「左側」前保險桿撞擊
      ，此有聲請人93年10月19日警詢筆錄附臺灣高雄地方法院
      檢察署93年度偵字第24522 號偵查卷宗可參，復於聲請交
      付審判狀中指稱其係被被告「右側」車身撞擊，據以推論
      證人未能見聞事發狀況，亦有矛盾。另證人始終證稱事發
      時其係站立於被告與聲請人所分別駕駛及騎乘之車輛中間
      ，有93年12月28日詢問筆錄附臺灣高雄地方法院檢察署93
      年度偵字第24522 號偵查卷宗可憑，量以聲請人聲請交付
      審判狀自稱：「倘證人站立於聲請人機車與被告中間，則
      被告所駕駛之汽車與聲請人之機車間必有相當之距離，又
      如何會發生碰撞」，益見聲請人自知，倘證人係站立於聲
      請人與被告中間，其等未致發生碰撞等情。至聲請意旨指
      稱聲請人請求與證人對質，未獲檢察事務官採納一事，按
      刑事訴訟法第184 條第2 項固規定，因發現真實之必要，
      得命證人與他證人或被告對質，亦得依被告之聲請，命與
      證人對質。條文既稱因發現真實之必要，得命對質，檢察
      事務官當可自行斟酌對質之必要，決定是否命聲請人與證
      人對質，況條文既曰得依被告之聲請，命與證人對質，萬
      無告訴人自行請求對質之理，檢察事務官自得本於其對案
      件內容了解之程度，審酌發現真實之必要，決定是否啟動
      聲請人與證人對質之機制，檢察事務官既認無對質之必要
      ，聲請人據此為請求交付審判之理由，要屬無據。
（三）聲請意旨復以承辦檢察官全權委託檢察事務官偵辦本案，
      而檢察事務官偵訊時，對於聲請人所提出之質疑均未置理
      ，訊問被告時亦令聲請人先行離去，顯有偏頗之虞云云。
      惟檢察官居於偵查主體之地位，本可依地方法院檢察署檢
      察事務官事務分配要點第4 條（三）規定，交由檢察事務
      官辦理交辦或交查之刑事偵查案件及詢問告訴人、告發人
      、被告、證人、鑑定人等事務，檢察事務官並可自為決定
      傳喚何證人及訊問證人的時間，聲請人居告訴人身分，固
      有到庭對證人證言陳述意見之程序利益，但偵查中檢察事
      務官訊問證人時，未令告訴人同時在場，尚無違背訴訟法
      規定，聲請意旨認此有違法令云云，容有誤會。
（四）聲請意旨尚以被告於93年11月13日警詢時，亦自承與聲請
      人車輛發生擦撞等語，資以爭執被告肇事責任。惟細譯被
      告當日警詢所言，僅指YDN-963 號重機車撞擊被告自小貨
      車左側前保險桿，發生擦撞，未言係其主動撞擊聲請人重
      機車，況被告亦於檢察事務官詢問時，言明事發時其因情
      況混亂，致陳稱與聲請人發生擦撞，有前開警詢筆錄、94
      年2 月17日訊問筆錄附臺灣高雄地方法院檢察署93年度偵
      字第24522 號偵查卷宗可參，似不宜以被告情急之詞遽論
      其過失責任。
（五）聲請人復以其傷勢為胸部挫傷，高雄地方法院檢察署檢察
      官不起訴處分書誤載為腳步挫傷，臺灣高等法院高雄分院
      檢察署竟視而不察，率予駁回聲請人再議之聲請，無以信
      服云云。惟臺灣高雄地方法院檢察署檢察官不起訴處分書
      所載顯係誤寫，並不影響全案情節與犯罪事實同一性之認
      定，聲請人據此聲請交付審判，亦有未洽。
（六）況聲請人亦於檢察事務官訊問時，自承並無證據證明其車
      子被撞到，有93年12月28日詢問筆錄附臺灣高雄地方法院
      檢察署93年度偵字第24522 號偵查卷宗可參，復因本案並
      無警方處理肇事現場圖，致雙方肇事事實不明，亦經高雄
      市政府交通局車輛行車事故鑑定委員會函覆未便遽作認定
      ，有該委員會94年3 月31日高市車鑑字第094000877 號函
      附卷可稽，是本件並無積極證據足證被告確有業務過失傷
      害之犯行。綜上所述，臺灣高雄地方法院檢察署檢察官為
      不起訴處分及臺灣高等法院檢察長駁回聲請人再議之理由
      ，並無何顯然違背經驗法則、論理法則或其他證據法則之
      情事，是本院認本件並無聲請人所指摘不利被告之事證未
      經檢察機關詳為調查或斟酌，或不起訴處分書所載理由違
      背經驗法則、論理法則或其他證據法則等得據以交付審判
      之事由存在，聲請人猶執前詞聲請交付審判，指摘原不起
      訴處分及駁回再議聲請之理由不當，復未能提出原偵查卷
      內所有之確切證據供本院調查參酌，揆諸依上開說明，本
      件交付審判之聲請為無理由，應予駁回。
六、依刑事訴訟法第258條之3第2項前段裁定如主文。
中　　華　　民　　國　　94　　年　　9 　　月　　21　　日
                  刑事第九庭  法  官  張世賢
                              法  官  王啟明
                              法　官  謝梨敏
以上正本證明與原本無異。
如不服本裁定，應於送達後5日內，向本院提出抗告狀。
中　　華　　民　　國　　94　　年　　9 　　月　　21　　日
                                書記官  林志衡
